臺灣高等法院臺中分院刑事判決
111年度上訴字第2621號
上  訴  人  
即  被  告  蘇益禾（原名：蘇志煒）



上列上訴人因個人資料保護法案件，不服臺灣臺中地方法院110
年度訴字第1902號中華民國111年9月8日第一審判決（起訴案號
：臺灣臺中地方檢察署110年度偵字第16584號），提起上訴，本
院判決如下：
    主  文
上訴駁回。
    犯罪事實
一、蘇益禾（原名蘇志煒）之前在林承棟所經營、位在臺中市○○
    區○○路000號之「承果文理短期補習班」擔任行政導師，不
    久後即離職，鄭情伃則在臺中市○區○○路000號之「承果文理
    短期補習班分部」擔任班主任。蘇益禾與林承棟、鄭情伃因
    薪資、加班費事宜之認知不同而發生糾紛，林承棟、鄭情伃
    向蘇益禾提出妨害名譽、違反個人資料保護法之告訴，經臺
    灣臺中地方檢察署檢察官以109年度偵字第3668號為不起訴
    處分（以下稱甲案），並寄送甲案不起訴處分書與蘇益禾。
    詎蘇益禾收受甲案不起訴處分書後，竟意圖損害他人之利益
    ，基於非法利用個人資料之犯意，接續於附表所示時間，在
    其新北市○○區○○路00○0號2樓住所，透過網際網路連結至附
    表所示網站，以附表所示暱稱，刊登未遮隱林承棟、鄭情伃
    之姓名、職業、任職地點之甲案不起訴處分書、林承棟使用
    之藝名、鄭情伃之學歷及照片等得以識別林承棟、鄭情伃之
    個人資料，供不特定多數人上網觀覽，以此方式不當利用林
    承棟、鄭情伃之個人資料，足以生損害於林承棟、鄭情伃之
    資訊自主決定權、隱私權。
二、案經林承棟、鄭情伃訴由臺灣臺中地方檢察署檢察官偵查起
    訴。
    理    由
壹、證據能力部分：
    本判決所引用上訴人即被告蘇益禾（以下稱被告）以外之人
    於審判外之陳述，檢察官、被告於原審審理時均同意有證據
    能力（原審卷第94頁），迄本院辯論終結前亦未聲明異議，
    本院審酌上開證據資料作成時之情況，尚無違法不當及證明
    力明顯過低之瑕疵，認以之作為證據應屬適當，依刑事訴訟
    法第159條之5第1項規定，均有證據能力。非供述證據部分
    ，並無證據證明係公務員違背法定程序所取得，亦無顯有不
    可信之情況，檢察官及被告於原審審理時亦均同意有證據能
    力，且均與本案有自然關聯性，並經本院提示予被告並告以
    要旨而為合法調查，應認均得作為證據。
貳、實體部分：　　　　
一、上揭犯罪事實，業據被告於原審審理時坦承不諱，核與告訴
    人林承棟、鄭情伃委由告訴代理人於偵查中陳稱：承果補習
    班文宣及網站並未記載告訴人2人之資料，被告於附表所示
    時間，在附表所示網站上刊登未遮隱告訴人2人之姓名、甲
    案不起訴處分書及告訴人鄭情伃之照片，已揭露告訴人2人
    之資料使他人知悉等語（見109他7728卷第3-27頁、第599-6
    00頁）互無違背，亦有承果家教中心新進人員個人資料表、
    甲案不起訴處分書、附表所示貼文、承果補習班文宣及網頁
    截圖照片附卷可稽（見108他7016卷第251頁，109他7728卷
    第31-45頁、第607-623頁，附表所示貼文之卷證出處詳參附
    表）。
二、被告於本院雖亦表示認罪（本院卷第70頁），惟仍辯稱：補
    教業老師的名字，自從林奕含事件後就已全面公開，告訴人
    2人之名字自然應不在個資法規範範圍內，有關工作地點及
    職業，告訴人2人在臉書頁面資料上已自己公布，應算自行
    公開個資，沒道理再針對這點提告云云。惟按個人資料保護
    法所指「個人資料」，係指自然人之姓名、出生年月日、國
    民身分證統一編號、護照號碼、特徵、指紋、婚姻、家庭、
    教育、職業、病歷、醫療、基因、性生活、健康檢查、犯罪
    前科、聯絡方式、財務情況、社會活動及其他得以直接或間
    接方式識別該個人之資料，個人資料保護法第2條第1款定有
    明文。查承果補習班在臺中市有多處分部及多位師資，且教
    師名稱均以補教藝名稱呼等情，有上開承果補習班文宣及網
    頁截圖照片在卷可考，告訴人2人平常亦係使用補教藝名乙
    節，亦為被告坦認在卷（見原審卷第93頁），而被告所刊登
    之臺灣臺中地方檢察署檢察官109年度偵字第3668號不起訴
    處分書（即甲案不起訴處分書）當事人欄明確記載告訴人2
    人之姓名、工作地點，內文則顯示告訴人2人所從事之職業
    ，被告同時刊登之文字、照片則揭露告訴人林承棟使用之補
    教藝名、告訴人鄭情伃之學歷及照片，經相互對照，已足使
    瀏覽附表所示貼文之不特定人得以直接或間接識別告訴人2
    人之身分，核屬上開規定所稱之個人資料，應可認定。至於
    被告所辯上詞，並未提出證據以供查證，即便屬實，惟被告
    係在如附表所示網站上刊載甲案不起訴處分書，係為抒發其
    個人與告訴人2人間因報酬支領事宜所發生爭執之情緒，且
    其自己則使用不同之暱稱，顯有意隱暱，而將足資識別告訴
    人2人身分之個人資料及上開不起訴處分書張貼在不同社群
    網站上，使不特定之多數人瀏覽後可得與其他資料對照、連
    結而識別特定個人，以此利用行為損害告訴人2人之隱私及
    權益，造成渠等困擾，所為並無正當理由，即便告訴人2人
    確有於臉書公開個人之工作地點及職業，亦係告訴人2人個
    人之自由，屬渠等之資訊自主決定權，非得任由被告以不當
    之方式為揭露、公開，是被告上開所辯，自不足採。
三、綜上，足認被告於原審所為任意性之自白核與事實相符，洵
    堪採信，其於本院翻異前詞所辯，則不足採。本案事證已臻
    明確，被告犯行堪以認定，應依法論科。
參、論罪科刑部分：
一、核被告所為，係違反個人資料保護法第20條第1項規定，而
    犯同法第41條之非公務機關未於蒐集之特定目的必要範圍內
    利用個人資料罪。
二、被告主觀上係基於同一揭露、非法利用告訴人2人之個人資
    料之目的，在附表所示密接時間，多次刊登內容高度相似之
    內容、照片，侵害告訴人2人之同一法益，各行為間之獨立
    性薄弱，依一般社會健全觀念，難以強行分開，應視為數個
    舉動之接續施行，合為包括之一行為予以評價較為合理，屬
    接續犯，各僅論以一罪。
三、被告係以同時刊登文章、照片之一行為，同時揭露及非法利
    用告訴人2人之個人資料，乃一行為觸犯數罪名之想像競合
    犯，應依刑法第55條規定，從一重之非公務機關未於蒐集之
    特定目的必要範圍內利用個人資料罪處斷。
肆、上訴駁回之理由：　　
一、原審認被告罪證明確，並審酌被告未思以和平、理性方式處
    理其與告訴人2人間因報酬支領事宜所發生之爭執、抒發個
    人情緒，接續多次使用不同暱稱，將足資識別告訴人2人身
    分之個人資料及甲案不起訴處分書張貼在不同社群網站上，
    使不特定多數人瀏覽後可得與其他資料對照、連結而識別特
    定個人，以此利用行為損害告訴人2人之隱私，造成渠等困
    擾，又被告犯後初始否認、嗣後坦承犯行，然迄今未獲告訴
    人2人之諒解，亦無彌補渠等所受損害之作為，兼衡被告之
    前案素行（見原審卷第17-37頁），及其自陳大學畢業、擔
    任家教老師、經濟狀況勉持、須扶養父母、健康狀況尚屬良
    好（見原審卷第253頁）等一切情狀，量處如原審主文所示
    之刑，併諭知易科罰金之折算標準。
二、核原審之認事用法並無違誤，量刑亦稱妥適。被告上訴意旨
    ，改執上詞否認犯行，指摘原判決不當，自無理由，其另以
    若認其有罪，亦請改諭知拘役刑，惟查，個人資料保護法第
    41條規定之法定刑為「五年以下有期徒刑，得併科新臺幣一
    百萬元以下罰金。」並未規定得處拘役刑，是其請求亦無理
    由，其上訴應予駁回。
據上論斷，應依刑事訴訟法第368條，判決如主文。
本案經檢察官黃秋婷提起公訴，檢察官郭棋湧到庭執行職務。
中　　華　　民　　國　　111 　年　　12 　 月　　8  　 日
            刑事第八庭    審判長法　官　張  靜  琪
                                法　官　黃  小  琴
                                法　官　郭  瑞  祥 
以上正本證明與原本無異。
如不服本判決應於收受送達後20日內向本院提出上訴書狀，其未
敘述上訴理由者，並得於提起上訴後20日內向本院補提理由書（
均須按他造當事人之人數附繕本）「切勿逕送上級法院」。因疫
情而遲誤不變期間，得向法院聲請回復原狀。
                                書記官  洪  玉  堂　
　　　　　　　　　　　　　　　　　
中　　華　　民　　國　　111 　年　　12　　月　　8 　　日
附錄本案論罪科刑法條：
個人資料保護法第20條
非公務機關對個人資料之利用，除第六條第一項所規定資料外，
應於蒐集之特定目的必要範圍內為之。但有下列情形之一者，得
為特定目的外之利用：
一、法律明文規定。
二、為增進公共利益所必要。
三、為免除當事人之生命、身體、自由或財產上之危險。
四、為防止他人權益之重大危害。
五、公務機關或學術研究機構基於公共利益為統計或學術研究而
    有必要，且資料經過提供者處理後或經蒐集者依其揭露方式
    無從識別特定之當事人。
六、經當事人同意。
七、有利於當事人權益。
非公務機關依前項規定利用個人資料行銷者，當事人表示拒絕接
受行銷時，應即停止利用其個人資料行銷。
非公務機關於首次行銷時，應提供當事人表示拒絕接受行銷之方
式，並支付所需費用。
個人資料保護法第41條
意圖為自己或第三人不法之利益或損害他人之利益，而違反第六
條第一項、第十五條、第十六條、第十九條、第二十條第一項規
定，或中央目的事業主管機關依第二十一條限制國際傳輸之命令
或處分，足生損害於他人者，處五年以下有期徒刑，得併科新臺
幣一百萬元以下罰金。